【裁判字號】    99,易,467
【裁判日期】    990728
【裁判案由】    違反毒品危害防制條例
【裁判全文】
臺灣嘉義地方法院刑事判決               99年度易字第467號
公  訴  人  臺灣嘉義地方法院檢察署檢察官
被      告  甲○○
                    樓
                    (現於臺灣嘉義監獄鹿草分監另案執行中)
上列被告因違反毒品危害防制條例案件，經檢察官提起公訴（99
年度毒偵字第892 號），被告於準備程序中就被訴事實為有罪之
陳述，經本院裁定改依簡式審判程序審理，判決如下：
    主  文
甲○○施用第二級毒品，累犯，處有期徒刑伍月，如易科罰金，
以新台幣壹仟元折算壹日。扣案甲基安非他命壹包（驗餘淨重零
點壹柒零肆公克）沒收銷燬之，上開甲基安非他命之外包裝袋壹
個沒收。
    犯 罪 事 實
一、甲○○前曾因施用毒品案件，經本院少年法庭以92年度少調
    字第178 號裁定令入戒治處所施以強制戒治，於民國93年1
    月9 日因毒品危害防制條例修正而執行完畢釋放；又於前開
    強制戒治執行完畢後5 年內之95年10月23日施用第二級毒品
    ，經本院以96年度嘉簡字第1225號判決判處有期徒刑3 月，
    如易科罰金以新台幣（下同）1 千元折算1 日，減為有期徒
    刑1 月又15日，如易科罰金以1 千元折算1 日確定；再因施
    用第二級毒品，經臺灣臺北地方法院以96年度簡字第3097號
    判決判處有期徒刑5 月，如易科罰金以1 千元折算1 日確定
    ；上開2 罪嗣經臺灣臺北地方法院以96年度聲字第2273號裁
    定應執行有期徒刑6 月，如易科罰金以1 千元折算1 日確定
    ，於97年9 月29日縮刑期滿執行完畢。詎甲○○仍不知悔改
    ，基於施用第二級毒品之犯意，於99年6 月9 日20時許，在
    嘉義市○區○○路上之網咖店內，以將甲基安非他命置於玻
    璃球內燒烤後吸食煙霧之方式，施用第二級毒品甲基安非他
    命1 次。嗣於同日22時25分許，甲○○於嘉義市○區○○路
    693 號前為警盤查，甲○○在未經有偵查犯罪職權之機關或
    公務員發覺前，主動自安全帽內襯取出甲基安非他命1 包交
    由警方查扣，並向員警供承前述施用甲基安非他命犯行，對
    於上揭未經發覺之犯罪自首而接受裁判；嗣於99年6 月10日
    0 時45分許，員警徵得甲○○之同意而採集其尿液送驗，結
    果亦呈甲基安非他命陽性反應。
二、案經嘉義市政府警察局第一分局報請臺灣嘉義地方法院檢察
    署檢察官偵查起訴。
    理  由
一、本件被告所涉犯者為毒品危害防制條例第10條第2 項，非死
    刑、無期徒刑、最輕本刑為3 年以上有期徒刑之罪或高等法
    院管轄第一審案件。本院行準備程序時，被告就被訴事實為
    有罪之陳述，經告知簡式審判程序之旨，並聽取檢察官及被
    告之意見後，本院爰依刑事訴訟法第273 條之1 第1 項裁定
    進行簡式審判程序。故本件簡式審判程序之證據調查，依刑
    事訴訟法第273 條之2 之規定，不受同法第159 條第1 項、
    第161 條之2 、第161 條之3 、第163 條之1 及第164 條至
    第170 條規定之限制，合先敘明。
二、訊據被告對於上開犯罪事實，於警詢、偵查及本院審理中均
    坦承不諱（見警卷第1 至4 頁、偵卷第18至19頁，本院卷第
    40、43頁）。另員警得被告之同意而於99年6 月10日0 時45
    分採集其尿液送驗，結果呈甲基安非他命陽性反應，有採尿
    同意書、嘉義市政府警察局第一分局竹園所查獲毒品危害防
    制條例案尿液送驗姓名對照表（尿液編號：1D990603）、台
    灣檢驗科技股份有限公司99年7 月13日濫用藥物檢驗報告各
    1 紙在卷足憑（見警卷第14至15頁、本院卷第36頁）；此外
    並有搜索同意書、嘉義市政府警察局第一分局搜索扣押筆錄
    、扣押物品目錄表、扣押物品收據各1 份，查獲現場及扣案
    物照片6 張附卷可佐（見警卷第6 至13頁），另有甲基安非
    他命1 包（驗餘淨重0.1704公克）扣案可憑。綜上堪認被告
    之自白與事實相符。
三、按施用第一、二級毒品為犯罪行為，毒品危害防制條例第10
    條定有處罰明文；故施用第一、二級毒品者，依前揭規定本
    應科以刑罰，惟基於刑事政策，對合於一定條件之施用者，
    則依同條例第20條、第23條之規定，施以觀察、勒戒及強制
    戒治之保安處分；又毒品危害防制條例於92年7 月9 日修正
    公布，自93年1 月9 日施行，其中第20條、第23條將施用毒
    品之刑事處遇程序，區分為「初犯」及「5 年內再犯」、「
    五年後再犯」，依其立法理由之說明：「初犯」，經觀察、
    勒戒或強制戒治後，應為不起訴處分或不付審理之裁定；經
    觀察、勒戒或強制戒治執行完畢釋放後，「5 年內再犯」者
    ，因其再犯率甚高，原實施之觀察、勒戒及強制戒治既已無
    法收其實效，爰依法追訴或裁定交付審理；至於經觀察、勒
    戒或強制戒治執行完畢釋放後，「5 年後再犯」者，前所實
    施之觀察、勒戒或強制戒治已足以遮斷其施用毒品之毒癮，
    為期自新及協助其斷除毒癮，仍適用「初犯」規定，先經觀
    察、勒戒或強制戒治之程序；從而依修正後之規定，僅限於
    「初犯」及「5 年後再犯」兩種情形，始應先經觀察、勒戒
    或強制戒治程序；倘被告於5 年內已再犯，經依法追訴處罰
    ，縱其第3 次（或第3 次以上）再度施用毒品之時間，在初
    犯經觀察、勒戒或強制戒治執行完畢釋放5 年以後，已不合
    於「5 年後再犯」之規定，且因已於「5 年內再犯」，顯見
    其再犯率甚高，原實施觀察、勒戒或強制戒治，已無法收其
    實效，即應依該條例第10條處罰（最高法院97年度第5 次刑
    事庭會議決議二參照）。被告前因施用毒品案件，經本院少
    年法庭裁定令入戒治處所施以強制戒治，於93年1 月9 日執
    行完畢釋放，惟其嗣於上開強制戒治執行完畢後5 年內之95
    年10月23日再度施用第二級毒品，經本院以96年度嘉簡字第
    1225號判決判處罪刑確定等情，有被告之前案判決書及臺灣
    高等法院被告前案紀錄表在卷可稽；揆諸前揭說明，其所為
    本件施用第二級毒品犯行，即應依毒品危害防制條例第10條
    之規定處罰。本件事證明確，應予依法論科。
四、論罪科刑：
(一)查甲基安非他命為毒品危害防制條例所定之第二級毒品，是
    核被告所為，係犯毒品危害防制條例第10條第2 項之施用第
    二級毒品罪；其為施用而持有甲基安非他命之低度行為，應
    為施用之高度行為所吸收，不另論罪。另被告有犯罪事實一
    所載之前案紀錄，於97年9 月29日縮短刑期執行完畢，有臺
    灣高等法院被告前案紀錄表附卷可稽，其於受徒刑之執行完
    畢後，5 年以內故意再犯本件有期徒刑以上之罪，應依刑法
    第47條第1 項之規定論以累犯，並加重其刑。另查，被告係
    於99年6 月9 日22時25分為警攔檢盤查，員警發現被告為毒
    品列管人口，即隨口詢問被告有無攜帶違禁品，被告主動自
    安全帽內襯中取出扣案甲基安非他命1 包，並於同日警詢中
    自行供出當日晚間8 時許在網咖內有吸食甲基安非他命，被
    告主動供出前，員警並不知道或有任何證據可合理懷疑被告
    涉有本件犯行等情，有本院99年7 月14日辦理刑事案件電話
    紀錄查詢表以及被告之警詢筆錄各1 份在卷足稽（見警卷第
    1 至4 頁、本院卷第35頁），參以被告嗣後並未逃避本案之
    偵查及審理，堪認其係對於本件未經發覺之施用第二級毒品
    犯行自首而接受裁判，爰依刑法第62條前段之規定減輕其刑
    ，並先加重後減輕之。
(二)爰依被告於本院審理中之供述（見本院卷第45頁）及卷附其
    前案紀錄表、前案判決書等，審酌：被告為國中肄業之智識
    程度，有多次施用毒品之前案紀錄，前在新竹科學工業園區
    從事化學配管外包工程，與舅舅共同生活，經觀察、勒戒及
    強制戒治，猶未能戒除毒癮，惟施用毒品係屬戕害自身健康
    之行為，及其犯後坦承犯行，態度尚佳等一切情狀，量處如
    主文所示之刑，並諭知易科罰金之折算標準，以示懲儆。
(三)扣案疑似安非他命之物1 包，經鑑定含第二級毒品甲基安非
    他命成分，驗餘淨重0.1704公克，有行政院衛生署草屯療養
    院99年6 月28日草療鑑字第0990600120號鑑定書在卷可憑（
    見偵卷第29頁），應依毒品危害防制條例第18條第1 項前段
    之規定，沒收銷燬之。上開甲基安非他命之外包裝袋1 個，
    係被告所有，用以攜帶甲基安非他命，防潮濕、逸漏，供施
    用甲基安非他命所用之物，業據其供承在卷（見警卷第3 頁
    、本院卷第43頁），爰依刑法第38條第1 項第2 款之規定併
    予宣告沒收。
據上論斷，應依刑事訴訟法第273 條之1 第1 項、第299 條第1
項前段，毒品危害防制條例第10條第2 項、第18條第1 項前段，
刑法第11條、第47條第1 項、第62條前段、第41條第1 項前段、
第38條第1 項第2 款，判決如主文。
本案經檢察官楊騏嘉到庭執行職務。
中    華    民    國    99    年    7    月    28    日
                  刑事第三庭  法  官  陳 蒨 儀
以上正本證明與原本無異。
如不服本判決應於收受判決後10日內向本院提出上訴書狀，並應
敘述具體理由；其未敘述上訴理由者，應於上訴期間屆滿後20日
內向本院補提理由書（均須按他造當事人之人數附繕本）「切勿
逕送上級法院」。
中    華    民    國    99    年    7     月    28    日
                              書記官  楊 國 色
附錄本判決論罪法條：
毒品危害防制條例第10條第2項
施用第二級毒品者，處3 年以下有期徒刑。


司法院資訊處製作；財團法人民間司法改革基金會備份。
